【裁判字號】    96,上訴,1079
【裁判日期】    970514
【裁判案由】    公共危險
【裁判全文】
臺灣高等法院臺南分院刑事判決  九十六年度上訴字第一０七九號
上訴人  臺灣嘉義地方法院檢察署檢察官
被  告  戊○○
        寅○○
上二人共同
選任辯護人  楊漢東律師
上列上訴人因被告公共危險案件，不服臺灣嘉義地方法院九十五
年度簡上字第一五七號中華民國九十六年八月二日第一審判決（
起訴案號：臺灣嘉義地方法院檢察署九十五年度偵字第三九○六
號），提起上訴，本院判決如下：
    主    文
上訴駁回。
    理    由
甲、程序方面：
一、本件上訴人即被告戊○○、寅○○及其等共同選任辯護人否
    認被告以外之人即證人庚○○、癸○○、丁○○、乙○○、
    己○○、壬○○、甲○○、陳振仁、沈光昭、丙○○、周森
    川、陳鴻文、何朝寬、辛○○、溫春煌等在檢察事務官前供
    述之證據能力。經查：
(一)按「被告以外之人於審判外之言詞或書面陳述，除法律有規
    定者外，不得作為證據。」刑事訴訟法第一百五十九條定有
    明文。刑事訴訟法第一百五十九條之二、之三規定：「被告
    以外之人於檢察事務官、司法警察官或司法警察調查中所為
    之陳述，與審判中不符時，其先前之陳述具有較可信之特別
    情況，且為證明犯罪事實存否所必要者，得為證據。」；「
    被告以外之人於審判中有下列情形之一，其於檢察事務官、
    司法警察官或司法警察調查中所為之陳述，經證明具有可信
    之特別情況，且為證明犯罪事實之存否所必要者，得為證據
    ：一、死亡者。二、身心障礙致記憶喪失或無法陳述者。三
    、滯留國外或所在不明而無法傳喚或傳喚不到者。四、到庭
    後無正當理由拒絕陳述者。」
(二)證人庚○○、癸○○、丁○○、乙○○、己○○、壬○○、
    丙○○、陳鴻文等在檢察事務官調查中所為之供述，因該等
    證人未曾在原審審理時供述，其等供述復無刑事訴訟法第一
    百五十九條之三所臚列情形；證人甲○○、陳振仁、辛○○
    、溫春煌、沈光昭、周森川、何朝寬等在檢察事務官調查中
    所為之供述，核與其等在原審審理時供述相符。證人庚○○
    、癸○○、丁○○、乙○○、己○○、壬○○、甲○○、陳
    振仁、辛○○、溫春煌、沈光昭、周森川、何朝寬等在檢察
    事務官調查中之供述均不符刑事訴訟法第一百五十九條之二
    、之三傳聞證據例外之規定，核無證據能力，應予排除，合
    先敘明。
三、被告二人及其等選任辯護人均未於言詞辯論終結前對於土地
    登記簿謄本、地籍圖、檢察事務官勘察報告、嘉義縣交通局
    函文、嘉義縣番路鄉公所函文、複丈成果圖、前科紀錄表等
    傳聞證據之證據能力有所異議。查前開傳聞證據多係公務員
    職務上所製作之紀錄文書、證明文書，土地買賣契約書則為
    當事人間慎重考量後所形成之契約內容，該等證據又查無顯
    不可信之情況，本院審酌予以採納之，無礙被告及辯護人於
    程序上之彈劾詰問權利，認前開傳聞證據合於刑事訴訟法第
    一百五十九條之四、之五等規定，因而具備證據能力，併予
    敘明。
乙、實體方面：
一、本件檢察官聲請簡易判決處刑意旨略以：被告寅○○、戊○○夫妻，明知在其等所有嘉義縣番路鄉○○○段九五地號土
    地上以水泥所舖設約六米寬之道路係供公眾與附近居民往來
    通行之陸路，惟因計畫在該土地開闢有機蔬菜場，竟基於損
    壞及壅塞陸路之犯意聯絡，於民國（下）九十四年九月間某
    日，僱用不知情之成年工人以挖土機挖除系爭道路部分路面
    ，並於路中放置巨大石塊，且未設置任何警示標誌，足使行
    經該路段之附近居民及不特定人因路面不平整跌倒或撞上障
    礙物受有傷害，甚至危及生命之可能，而致生往來之危險，
    因認被告二人涉有刑法第一百八十五條第一項公共危險罪嫌
    云云。
二、按犯罪事實應依證據認定之，無證據不得認定犯罪事實，刑
    事訴訟法第一百五十四條第二項定有明文。故「事實之認定
    ，應憑證據，如未能發現相當證據，或證據不足以證明，自
    不能以推測或擬制之方法，以為裁判基礎。而認定不利於被
    告之事實，須依積極證據，苟積極證據就被告有罪未達無庸
    置疑之地步，而不足為不利於被告事實之認定時，即應為有
    利於被告之認定。」（最高法院三十年上字第八一六號、四
    十年台上字第八六號判例參照）。而刑法第一百八十五條第
    一項之「損壞或壅塞陸路、水路、橋樑或其他公眾往來之設
    備或以他法致生往來之危險者，處五年以下有期徒刑，拘役
    或五百元以下罰金。」之公共危險罪，係為保護公眾往來交
    通上之安全而設，故其所謂陸路、水路，當然指可供公眾往
    來之陸路、水道而言，若其壅塞非供公眾往來水道、陸路，
    尚難以本罪論擬（最高法院七十年度台上字第六五一九號判
    決參照）。又前開公共危險罪名係為保護「公眾即不特定之
    多數人」往來交通之安全而設，所指之陸路係指「供公眾往
    來之陸路」而言，若壅塞非供公眾往來之陸路，亦不成立該
    罪（最高法院七十五年度台上字第六七三九號判決參照）。
三、檢察官認被告戊○○、寅○○涉有前開罪嫌，無非以證人庚○○、癸○○、丁○○、乙○○、己○○、壬○○、甲○○
    、陳振仁、沈光昭、丙○○、周森川、陳鴻文、何朝寬、辛○○、溫春煌等於偵查中之供述，檢察事務官現場勘察報告
    、嘉義縣交通局函文、土地登記簿謄本、地籍圖、現場照片
    等為其論據。訊據被告二人固坦承：(一)被告戊○○係坐落嘉
    義縣番路鄉○○○段九五地號之登記所有權人，被告寅○○
    則為被告戊○○之夫；(二)被告二人曾在九十四年九月間僱工
    以挖土機將上開土地上水泥路面挖開並置放大石塊；(三)告訴
    人庚○○、癸○○、丁○○、乙○○、己○○係該段九五之
    六地號土地登記所有權人，告訴人壬○○則為該段一三八之
    七八地號土地登記所有權人且在其上築有木屋一棟供其父母
    居住等情（見Ａ卷第一百九十二頁準備程序筆錄），惟堅詞
    否認有何犯行，辯稱：九五地號土地上水泥路面道路非供公
    眾通行，其等開挖路面及置放石塊不生公共危險等語。
四、經查：
(一)被告戊○○係坐落嘉義縣番路鄉○○○段九五地號之登記所
    有權人，告訴人庚○○、乙○○、丁○○、己○○、癸○○
    等係該段九五之六地號土地之登記所有權人（該土地所有權
    分管右至左依序為庚○○、林吳春秀、乙○○、丁○○、己○○、癸○○、林清根《其中林吳春秀、林清根未提告訴》
    ），告訴人壬○○係該段一三八之七八地號土地之登記所有
    權人，有土地登記簿謄本在卷可稽（見Ｄ卷第二十八、三十
    五、三十六、三十八頁）。九五地號土地上有一水泥路面道
    路，寬度約六公尺，可供約兩輛自用小客車會車，則有現場
    照片可稽（見Ｄ卷第五頁反面照片、Ａ卷第一百五十七頁反
    面照片）。上開水泥路面道路係自九五地號土地與九五之六
    地號土地交界處，延伸至九五地號土地內，銜接一三八之三
    地號外環道路，往番路鄉市區，並無其他通路可供聯絡外界
    ，業據嘉義縣竹崎地政事務所複丈無誤（見Ｆ卷第十八頁複
    丈成果圖），且為原審及本院現場勘驗無誤（見Ａ卷第一百
    五十二至一百五十五頁勘驗筆錄、本院卷第六十六、六十七
    頁）。該水泥路面道路非嘉義縣番路鄉公所施作，亦非嘉義
    縣交通局施設，有嘉義縣番路鄉公所九十四年十一月二十二
    日嘉番鄉建字第○九四○○一○一一○號、九十四年十二月
    六日嘉番鄉建字第○九四○○一○九五六號及嘉義縣交通局
    九十四年十二月一日嘉縣交企字第○九四○○一六八四三號
    等函件在卷可稽（見Ｄ卷第一０四、一二二、一二三頁），
    亦即非政府出資修築維護。檢察官固以甲○○曾供述該道路
    係請縣議員子○○申請鋪設等語，請求發函嘉義縣政府調閱
    ：「民國八十四、八十五年間，嘉義縣議員子○○向該府申
    請以混凝土鋪設位於嘉義縣番路鄉○○○段九十五號、九十
    五之六號土地之產業道路（位於番路鄉新福村）之相關申請
    及施工等卷宗資料。」經嘉義縣政府函覆無相關資料（見本
    院卷第六十三頁），並據證人子○○到庭先證稱：不知道此
    事，無印象，但沒有幫番路鄉民聲請過產業道路，我大部分
    都是服務竹崎鄉○鄉○○○路鄉有番路鄉選出之議員（見本
    院卷第一二六頁），再證稱：我不認識甲○○，並未透過我
    去申請產業道路（見本院卷第一四八頁），證述並無受甲○○請託向嘉義縣政府申請舖設上開道路。是該道路顯係九五
    地號土地內一私設道路，進入九五地號土地後則無後路可聯
    外，為俗語所稱之「死巷」，非供公眾使用具有通行權利之
    既成道路，一般人並無取道通行至他處之可能及必要，故該
    道路並無公眾通行權利之公用地役權存在可言。
(二)坐落嘉義縣番路鄉○○○段九五地號農地及其相鄰之一三八
    地號林地原係地主甲○○、陳振仁、陳蕭愛、蘇錦輝等人所
    共有，其等基於日後出售投資或農墾目的取得上開土地，因
    上開土地內並無道路，為供地主使用，始在其上舖設水泥路
    面，於八十七年間將九五地號土地出售予被告戊○○，此為
    其等所出售首筆土地等情，業據證人甲○○、陳振仁證述屬
    實（見Ｂ卷第五十六、六十四、六十八頁）。從地主創設該
    水泥路面道路之目的言之，乃純為地主自己便利，非有供公
    眾通行之意旨，是該水泥路面道路非為公眾來之道路。
(三)甲○○、陳振仁、陳蕭愛、蘇錦輝等人於八十七年間將九五
    地號土地出售予被告戊○○時，土地買賣契約書並未就該水
    泥路面道路之通行權予以約定，據證人甲○○供陳在卷（見
    Ｂ卷第六十至六十一頁），復有卷附之土地買賣契約書可佐
    （見Ａ卷第六十二至六十四頁，該契約書僅有出售人保留日
    後分割為九五之六地號土地之所有權，但此非指水泥路面道
    路）。該水泥路面道路係從中央橫越九五地號土地，業據原
    審及本院至現場勘驗無誤（見Ａ卷第一百五十五頁、本院卷
    第六十六頁），並有地籍圖在卷可參（見Ｄ卷第四十二頁）
    。依一般土地交易常識而言，買賣之土地上若存有道路，該
    道路又橫越交易土地中心，出賣人若有意將此道路供作鄰地
    通行使用，雙方就此顯然不利於買受人之重要事項，必會形
    諸於書面契約，以杜絕將來鄰地出入之通行權爭議，但上開
    書面契約中卻未有隻字片語提及此事，顯然出賣人出售九五
    地號土地時並無保留道路通行權利之意思。被告戊○○於八
    十七年間購買九五地號土地，土地中央之水泥路面道路，即
    為被告戊○○私人通行便利道路，而非為公眾往來之道路甚
    明。是公訴人認該道路為公眾往來之道路云云，自不足採。
(四)依甲○○出售一三八之七八號土地與告訴人壬○○之土地買
    賣契約書固記載（見Ｄ卷第一三二至一三三頁）：「現行通
    路賣方（即甲○○）應負責得通行」，然則，該土地買賣契
    約附圖中之「現有道路」僅標示在一三八之七八地號土地南
    側，精確而言，係從一三八之七八號土地南側延伸至一三八
    之八二地號土地南側，尚無延伸至九五地號土地內（見Ｄ卷
    第一三四頁）。依此書面記載，甲○○及壬○○雙方雖有使
    甲○○負責一三八之七八號土地南側水泥路面，但此卻不及
    於九五地號土地內之水泥路面道路，既不及於該水泥路面道
    路，即可證明九五地號土地之歷任所有權人並無提供該土地
    內水泥路面道路與鄰地通行之意思。甲○○嗣後將九五之六
    地號土地劃分為六部分，分別出售予（右至左依序為）庚○○、林吳春秀、乙○○、丁○○、己○○、癸○○、林清根
    六人分管共有，其中提起告訴之庚○○、乙○○、丁○○、
    己○○、癸○○，亦未見此五人提出買賣契約，證明有該水
    泥路面道路通行權，甚而其中之林吳春秀、林清根未提告訴
    。從而，九五地號土地內水泥路面道路自創設迄今，歷任土
    地所有權人係以地主自己利用之意思創設、出售及買受之事
    實，殊可認定，自非為提供鄰地通行之既成公眾往來道路。
(五)據證人即前番路鄉長張明達證稱：其曾經仲介九五地號土地
    買賣，且僅因該緣故出入該地（見Ｂ卷第五十頁）；證人即
    九五地號土地原地主之一之陳振仁證稱：只有有意參與土地
    買賣者會進入九五地號土地觀察土地狀況（見Ｂ卷第六十七
    頁）；證人即在九五地號土地附近經營「奇木館」商店之王
    進農證稱：除告訴人壬○○父母外，未曾見過他人進出九五
    地號土地（見Ｂ卷第七十一頁）；證人即前番路鄉新福村長
    辛○○證稱：九五地號土地上之道路都是地主在走，村民不
    太可能利用該路，其僅因為裝設路燈乙事進入該地（見Ｂ卷
    第八十九頁）；證人即新福村三鄰鄰長溫春煌證稱：村民均
    在九五地號土地外之馬路往來（居民稱九五地號土地外之馬
    路為「水利路」，即為一三八之三地號外環道路，被告及告
    訴人亦稱為「水利路」），不會進入裡面（見Ｂ卷第九十三
    頁）；證人即張大錫之甥沈光昭證稱：其係一三八之二二、
    三五號土地所有權人，曾因拜訪張大錫利用九五地號土地上
    之水泥路面道路，僅曾見過地主利用該路（見Ｂ卷第一０四
    、一０五頁）。均證述利用九五地號土地上之水泥路面道路
    ，至多為出於特定目的之附近地主或有意買賣土地者而已，
    非為不特定民眾往來道路。
(六)又該水泥路面道路與外界相交之入口處，即九五地號土地與
    九五之一地號（一三八之三地號外環道路延伸至與九五地號
    土地交接處為九五之一地號，九五之一地號與一三八之三地
    號為同一條外環道路）道路用地交接處，僅九五之一地號道
    路用地上設有常人一望即知屬於公共設施之水溝及電線桿；
    九五地號土地及該土地上之水泥路面道路並無存在常人得以
    判斷係屬公眾通行表徵之物品或設施；九五地號鄰近土地及
    道路上均有水溝或電線桿之設置等情，亦據原審現場勘驗屬
    實（見Ａ卷第一百五十五頁），有現場照片在卷可參（見Ａ
    卷第一五七至一五九頁反面），且九五地號土地經本院現場
    勘驗結果為空地，雜草湮漫（見本院卷第六十六頁）。九五
    地號土地及其上水泥路面道路既無任何公共設施，又與四周
    道路土地迥然有別，任何具備常識之人概可判斷九五地號土
    地應為私人土地，其上道路亦屬私設，未經許可擅自進入或
    使用，自屬該當無權侵入他人私有土地之侵權行為。一三八
    之七八號土地係告訴人壬○○於八十八年間購買，九五之六
    地號土地所有權人即告訴人庚○○於八十九年間購買、乙○○於九十二年間購買、丁○○於九十三間年購買、己○○於
    九十四年間購買、癸○○於九十三年間購買，均經彼等供述
    在卷（見本院卷第三十九頁），均在九五地號土地所有權人
    即被告戊○○之後，如欲通行使用該九五地號地上道路，祇
    能依循民事訴訟法律關係向被告戊○○請求通行權。要不能
    因告訴人等自已私人欲望使用該道路，即將該私人道路變成
    公眾往來之道路。
(七)告訴人壬○○雖於八十八年間購買一三八之七八地號土地（
    見本院卷第三十九頁），曾有利用九五地號土地上水泥路面
    道路通行出入之事實，為被告二人所不爭執。但一三八之七
    八地號土地為告訴人壬○○購得後，嗣在其上建築木屋，供
    其父母張大錫、周麗華居住，業據證人張大錫證述屬實（見
    Ｂ卷第七十六頁）。九五地號土地上水泥路面道路固有供一
    三八之七八地號土地利用之實，但此處之利用，係出入一三
    八之七八地號土地且與該土地之使用人有關，僅止於特定對
    象及特定目的，仍與公眾即不特定多數人往來通行有別。
(八)檢察官雖舉證人張大錫、甲○○、周森川、何朝寬等證人之
    證言，欲證明九五地號土地上水泥路面道路係供公眾通行使
    用之事，訊據該等證人固稱，曾見民眾在九五地號土地上水
    泥路面道路運動晨跑等語（見Ｂ卷第八十、五十八、九十六
    、一０九頁）。然：(一)、證人張大錫、甲○○、周森川、何
    朝寬所稱「民眾運動」乙節，因其等無法指認及特定「該等
    民眾」係屬何人，實屬空泛，難以稽考。不唯如此，證人張
    大錫即告訴人壬○○之父，與告訴人之關係匪淺，又該水泥
    路面道路得否通行，與該證人利用一三八之七八地號土地實
    有利害關係；證人甲○○曾出售土地予告訴人壬○○，土地
    買賣契約書中並書明「負責現行道路通行」，倘其所言不利
    於告訴人壬○○，勢必面臨契約爭議；周森川係張大錫之妻
    舅（見Ｂ卷第九十九頁），即告訴人壬○○之舅舅，與告訴
    人及證人張大錫具有特定關係。證人張大錫、周森川與告訴
    人壬○○間具有親戚關係，證人甲○○就告訴人壬○○得否
    通行九五地號土地上水泥路面道路存有利害關係，立場自有
    偏頗告訴人之虞，尚難遽信。(二)且與前番路鄉長張明達、前
    番路鄉新福村長辛○○、新福村三鄰鄰長溫春煌、張大錫之
    甥沈光昭所證述，利用九五地號土地上水泥路面道路者，至
    多為出於特定目的之附近地主或有意買賣土地者而已，非「
    不特定民眾」，不相符合。是證人張大錫、甲○○、周森川
    、何朝寬所為證詞洵有偏頗，自不足採為本件認定之依據。
(九)嘉義縣番路鄉公所固以九十五年四月十一日嘉番鄉建字第○
    九五○○○三○九八號函示：「據該處新福村長表示，該寬
    度六公尺之道路，．．為供附近居民使用之私人道路。」（
    見Ｅ卷第二十二頁），認九五地號土地上水泥路面道路，為
    為供附近居民使用之私人道路。但經本院傳訊承辦之丑○○
    證稱係詢問新福村長辛○○，辛○○講的（見本院卷第一二
    三頁），而本院詰問辛○○：「番路鄉公所丑○○曾問你本
    件道路之問題？」郤答：「沒有。」（見本院卷第一一九頁
    ），亦可能時間經過多年新福村長辛○○忘記這回事，然證
    人即前番路鄉新福村長辛○○於原審證稱：九五地號土地上
    之道路都是地主在走，村民不太可能利用該路，其僅因為裝
    設路燈乙事進入該地（見Ｂ卷第八十九頁），於本院證稱：
    「（你以前是否都未由九十五地號通過？）是的，都是由水
    利路過《該水利路係指一三八之三地號外環道路》，九十五
    號土地是私人土地我未去過，是人要牽路燈才去的。」（見
    本院卷第一二一頁），均稱九五地號土地上之道路都是地主
    在走，村民不太可能利用該路，辯護人再問丑○○：「在詢
    問辛○○時，有無你問的與他回答的可能是不同的路？」證
    人丑○○答；「有可能。」（見本院卷第一二四頁），是該
    函文係轉述新福村長辛○○之陳述，新福村長辛○○經原審
    及本院交互詰問，均稱九五地號土地上之道路都是地主在走
    ，村民不太可能利用該路，則該嘉義縣番路鄉公所函顯與實
    情不符，況該函內容為轉述他人之審判外之陳述，屬傳聞證
    據，依刑事訴訟法第一百五十九條第一項規定亦不得作為證
    據，自不能作為本件道路係公眾往來通行之證據。
(十)綜上所述，被告二人雖曾在九五地號上挖掘水泥路面並置放
    大石塊，但該水泥路面道路，並非提供一般公眾利用該路往
    來通行之用；亦非公眾具有通行權利之既成道路，歷任土地
    所有權人未曾表示提供公眾通行之意思；該土地及道路上並
    不存有任何公共設施，且與四周環境有別，一般人顯可知悉
    該道路位在私人土地上且屬私設，明顯與公眾利用往來通行
    之陸路有所區別；因該土地實際上僅供少數特定人利用，未
    有確切證據得以證明不特定公眾曾有利用該水泥路面道路通
    行之事證，自難認為被告等所挖掘及堆置石塊之九五地號土
    地上水泥路面道路，係屬供「公眾」通行之陸路，揆諸首開
    說明，被告等之行為尚與刑法第一百八十五條第一項公共危
    險罪構成要件未合，被告二人則無公訴人所指罪嫌，被告等
    犯罪不能證明。
五、原審基於上述理由，認被告等犯罪不能證明，為被告等無罪
    判決之諭知。本院經核原判決認事用法，均無不合。公訴人
    依告訴人請求上訴，指摘原判決不當，為無理由，應予駁回
    。
六、據上論斷，應依刑事訴訟法第三百六十八條，判決如主文。
本案經檢察官郭珍妮到庭執行職務。
中    華    民    國    97    年    5     月    14    日
                  刑事第一庭審判長法官  黃  崑  宗
                                  法官  王  明  宏
                                  法官  蔡  長  林
以上正本證明與原本無異。
檢察官如不服本判決，應於收受本判決後十日內向本院提出上訴
書。其未敘述上訴理由者並得於提起上訴後十日內向本院補提理
由書。
                                書記官  李  培  薇
中    華    民    國    97    年    5     月    15    日
卷宗代號對照表
┌──────────────────────┬───┐
│卷宗案號                                    │代號  │
├──────────────────────┼───┤
│本院95年度簡上字第157號卷一                 │Ａ卷  │
├──────────────────────┼───┤
│本院95年度簡上字第157號卷二                 │Ｂ卷  │
├──────────────────────┼───┤
│本院95年度嘉簡字第857號卷                   │Ｃ卷  │
├──────────────────────┼───┤
│臺灣嘉義地方法院檢察署94年度交查字第592號卷 │Ｄ卷  │
├──────────────────────┼───┤
│臺灣嘉義地方法院檢察署95年度交查字第104號卷 │Ｅ卷  │
├──────────────────────┼───┤
│本院94年度訴字第549號民事卷宗（影印卷）     │Ｆ卷  │
└──────────────────────┴───┘


司法院資訊處製作；財團法人民間司法改革基金會備份。
